臺灣高等法院刑事判決　　　　　　　　　　　　　九十二年度上易字第三六八五號
　　上　訴　人　台灣台北地方法院檢察署檢察官
　　上　訴　人
　　即　被　告　丁○○
　　　　　　　　己○○
　　　　　　　　庚○○
　　右三人共同
　　選任辯護人　林蓓玲律師
　　被　　　告　乙○○
　　　　　　　　甲○○
　　　　　　　　戊○○
右上訴人因被告妨害自由等案件，不服臺灣臺北地方法院九十二年度易字第二五五號
，中華民國九十二年十月十六日第一審判決（起訴案號：臺灣臺北地方法院檢察署九
十一年度偵字第一八五七六號），提起上訴，本院判決如左：
    主  文
上訴駁回。
    事實及理由
一、本案經本院審理結果，認第一審以上訴人即被告丁○○、己○○、庚○○共犯刑
    法第三百零五條之恐嚇危害安全罪，分別判處告丁○○、己○○，各有期徒刑四
    月，庚○○有期徒刑三月，並均諭知易科罰金折算之標準為三百元折算一日，認
    事用法及量刑均無不當，應予維持。又原審審理結果，以無證據證明被告乙○○
    、甲○○、戊○○無罪，經核亦無不當，亦應維持，並均引用原審判決書記載之
    事實、證據及理由（如附件）。
二、檢察官上訴意旨略以：
（一）侵入告訴人住處並恐嚇部分﹕
　　1.被告己○○、丁○○、庚○○、戊○○、甲○○五人均坦承有於九十一年八月
　　　二十日十八時五十分許，以告訴人未依約見面付款為由，前往告訴人之住處索
　　　討債務之事實，雖矢口否認有何侵入住宅、恐嚇犯行。被告己○○等五人一致
　　　辯稱：並無對告訴人有言詞恐嚇，且若被告心生畏懼，怎有當場打電話給父親
　　　張溪霖並由張溪霖報案之可能，亦無張溪霖所謂告訴人遭挾持乙情云云。己○○辯稱：我們一開始全都在告訴人住處門外，係因鄰居下來倒垃圾，告訴人說
　　　有事到裡面談，才請伊與戊○○進入屋內云云。丁○○、戊○○、庚○○則以
　　　：是告訴人說怕交談聲音太大，會讓左右鄰居知道，所以讓我們進入其住處對
　　　談云云。
　　2.然告訴人業已到庭證述被告等人確實未經許可擅自進入被告之住處，恫嚇稱﹕
      「你裝瘋子（台語）是否不想活了。」、「今晚一定要解決，否則被擾亂的鄰
      好，你如果不信邪的話，就試試看。」，另一人則恐嚇稱「你所欠我們的新臺
      幣五十一萬元，要就全部拿出來，不然就試試看，我們有多種方式可以讓你乖
      乖的把錢交出來。」，又於詢得告訴人住處外之貨車係告訴人之父張溪霖所有
      時，即恐嚇稱﹕「早知道我之前來你家的時候，就應該把這輛車子砸毀。」，
      己○○更恫嚇稱「只有你們可以改時間，我不能改時間了，今天帶這麼多人就
      是要把錢拿到，如果再裝傻或是不怕死，等會兒發生何事就自己看者辦」乙情
      明確（本署九十一年度偵字第一八五七六號卷第六一頁背面、第十五頁至背面
      、原審卷九十二年五月六日訊問筆錄第五頁）。而據當時值勤接聽報案電話之
      員警謝孟訓證述：我接獲報案，因為有人沒有告知姓名報案說當地有人暴力討
      債，所以我就通知巡邏警網前往（原審卷九十二年五月六日訊問筆錄第十三頁
      ），亦與報案人張溪霖證述之：丙○○致電以驚嚇之語氣告以家中因為做木工
      門沒關，就有五人衝進去挾持他，使他不敢下來，叫我趕回幫忙之報案情節相
      符（原審卷九十二年五月六日訊問筆錄第十頁）。證人即前往現場處理之員警
      李進寶亦到庭證述：值班同仁轉達現場有討債公司與債務人之糾紛後，隨即與
      王俊傑一同開警備車前往，到現場後看到被告五人中有二或三人站在大門內，
      餘在門外，在場所有人都沒有說話，見告訴人坐在屋內牆角堆疊而成之紙箱上
      ，神情顯得很害怕，並指述被告等人擅入其處恐嚇他，且經其詢問被告等人確
      實表示前往討債，故請被告等回派出所製作筆錄，而在事發當時，因左右鄰居
      無人，故無做現場查訪等語綦詳。是以被告等人辯稱因有鄰居下來倒垃圾，告
      訴人怕被鄰居聽到而請渠等進入屋內洽談之過程即有不符。
　　3.復徵諸被告等人於是日之前，即因處理告訴人之債務問題而有所接洽，告訴人
　　　亦知悉被告等人係討債公司人員，前甫因債務事宜到告訴人住處丟雞蛋、灑冥
　　　紙，則衡情告訴人一見被告等人來勢洶洶，己方人單力孤，無以抗衡，思逃之
　　　夭夭未及，怎有邀請被告等人進入屋內洽談，陷己於不利境地之可能？況被告
　　　甲○○亦於警訊中自承：我並未經過丙○○本人同意就進入他的屋內等語（本
      署九十一年度偵字第一八五七六號卷第十一頁背面）。顯見被告等確實為求索
　　　討債務，而未經告訴人之同意，即擅入告訴人之住處事實至為灼然。
　　4.又本件債務係由債權人委託聯生公司前往討債，再由聯生公司分派旗下外勤組
      第四組組長己○○率同組員丁○○、庚○○負責，本與第二組組長戊○○及組
      員甲○○之業務無關，亦無參與之必要，卻執意同往告訴人住處索討債務，顯
      見陳、安二人確有為游某一組討得債款，而共同前往以壯聲勢之圖。是值此「
      眾人所圍，不予離去」之勢，常人觀點認係「挾持」亦合情理。被告等人認為
      張溪霖所證﹕告訴人電告遭人「挾持」等語，係屬誇大不實，顯屬推諉卸責之
      詞。從而被告等雖同意告訴人可以電話對外聯絡，亦無解於告訴人原已因被告
      等人恐嚇言行而心生畏佈之事實。
　　5.再者，依證人黃士誠於警訊及偵查中之證詞（本署九十一年度偵字第一八五七
      六號卷第六四頁、原審卷九十二年八月五日第五至六頁），可知其雖無法聽清
      楚告訴人與被告等人談話內容，但被告等進入告訴人之住處與告訴人說話之音
      量，卻足以讓在場操作電動空壓機之證人聽見達一分鐘之久，而且所聽到之吵
      雜聲也愈來愈大，可以想見當時被告等人與告訴人「談話」音量之大，輔以上
      開之人勢與討債公司之背景、所說之言詞，均足以造成一般債務人心生恐懼之
      壓力，而與告訴人所指述因之使告訴人躲進雜物堆之畏懼情境相差無幾，並有
      現場照片乙張可證（請參本署九十一年度偵字第一八五七六號卷第七八頁）。
　　6.綜上所述，被告五人侵入住宅、恐嚇告訴人之犯行，並非僅有告訴人之指訴及
　　　證人張溪霖之證述，尚有如上之情況證據可為佐證；且張溪霖之證詞縱嫌誇大
　　　，亦無妨於告訴人案發時人身自由受到妨害等訊息之傳達。況原審就此部分之
      侵入住宅犯行，未備理由具體指駁；且所認告訴人前後不一之指訴，亦未於審
      理中探究是否為完全不同之指訴，抑或僅就不完足之部分做補充。再者，行為
      人之恐嚇行為一旦完成，而能使被害人心生畏懼，即可成立刑法第三百零五條
      之恐嚇罪，又被告等人一旦無正當理由、無住宅之支配管理者之允許，而完成
      擅自進入之行為，亦成立同法第三百零六條之侵入住宅罪，被告等人在侵入住
      宅、恐嚇告訴人之後，是否允准告訴人打電話，甚或離去，均無解於該等罪責
      之成立。原審認「被告等人若有無故侵入甚且出言恐嚇告訴人之犯罪行為，豈
      有猶任令告訴人撥打電話通之父親或報警之可能？」乙節，難認與常情相符而
      可作為有利於被告等人之認定。從而，被告己○○、丁○○、庚○○、戊○○
      、甲○○此部分犯行，應堪認定。
（二）就第一部分之犯罪事實（九十一年八月間起以電話或至告訴人住處恐嚇，兼論
      被告乙○○命其下屬以恐嚇、侵入住宅之方式向告訴人索討債務，而為本案之
      各次犯行）
    1.被告己○○於偵查中自承曾致電告訴人稱：你有太太、小孩，該怎麼還這筆錢
　　　，要自己好好想想等語。核與告訴人指稱己○○有致電，告以找伊妻，說伊等
　　　跑不掉之等語，大致均在提醒告訴人不要因為己身債務連累家人。被告等之討
  　　債行為，已有使告訴人家人受傷害之虞。而本件債務人並非告訴人之妻兒，討
    　債之對象，應僅針對告訴人；被告己○○與告訴人亦無淵源，則告訴人之妻兒
      該如何照顧、所欠債務應如何償還，本與己○○不相干，何需己○○假意提醒
      告訴人需注意妻兒？一般客觀合理正常之人均可知悉被告己○○弦外之音，在
      在提醒告訴人不要只顧及自身之安危，即便因欠債不還可捨自身安危於不顧，
      若因此連累妻兒安危，則後果如何，得由告訴人自行承擔。是以被告己○○雖
      於審理中辯稱上開所言，僅係提醒告訴人之語，並無恐嚇之意云云，自不可採
      。
　　2.被告乙○○雖一再辯稱：我雖身為聯生公司之負責人，並以催收帳款為公司之
　　　主要業務，然若催收無著，係藉由法律途徑解決，並無任何不法，且麾下外勤
      組職員要如何執行催收業務，我無從加以約束云云，並提出被告己○○、丁○○、庚○○、戊○○、甲○○之切結書各乙紙以佐其說。然查：
      被告己○○、丁○○、庚○○、戊○○、甲○○一致供稱：公司之利潤來源
        ，均係從替債權人討回來之金錢中，公司與債權人三七分帳而得，若討不回
        來，則聯生公司並無法收費等語。可知聯生公司之利潤來源，大致取決於討
        債業務之果否，若討債成功，除可分得債款之一部外，更可吸引更多客戶。
        ，而一般民間捨自行討債或司法解決之廉價正常途徑不用，轉而求向收取高
        額費用之討債公司，其主因即在於討債公司索討債務之效率，往往較正常途
        徑快，且較容易迅速獲得實質之償還，而能讓討債公司快又有效率獲取債務
        人之償還債務，即在於討債公司於討債時所使用之手段，往往令人望聞生畏
        ，早期之討債，較少對債務人之身體、生命為實質之危害，常係利用債務人
        對於名譽之羞恥心，或以言詞侮辱、恐嚇，或以間接毀壞、污損告訴人周邊
        硬體（例如住家、土地、車輛等）之騷擾方式，達成逼債之目的。若果如被
        告乙○○所言，債務人無法還錢，即由該公司訴諸法律途徑解決即可，債權
        人何須找聯生公司催收帳款？因之，即便有被告所言訴諸法律解決之案件，
        亦不能排除如上所述本件被告公司以不法手段催收債款之情形。
      被告乙○○係聯生公司之負責人，對於所屬員工之言行本有約束之義務。其
        次，被告等人於九十二年八月二十日侵入告訴人家中恐嚇之前，即有數次與
        告訴人接觸之行為，告訴人並因之而向派出所報案，有九十二年八月三日、
        八月五日之報案紀錄在卷可稽。再者，被告己○○及甲○○二人，於九十一
        年二月二十日即涉犯雷同本案之行為而經臺灣板橋地方法院檢察署檢察官提
        起公訴，有該署九十一年度偵字第一六九二六號起訴書乙份附卷可參，果如
        被告乙○○所言，其公司已有如切結書所定之規範，要求員工於執行催收債
        款之業務時，應遵守法律，不得為違法之行為，違者除自負其責外，並需接
        受公司開除之處分云云。則何以己○○、甲○○自九十一年上半年即有違反
        公司規定之行為，九十二年八月間尚針對同一債務人為違法之行為，連警局
        都有備案，卻仍能在公司工作，並以公司名義對外執行公司業務，而未依切
        結書所示之內容將之開除？顯見被告乙○○對於被告己○○等五人上開所述
        之犯行，有概括授權作為之事實，己○○等五人之切結書，應係作為脫責卸
        罪之用，從而被告乙○○上開所辯不知情云云，顯屬無稽。
      綜上所述，被告乙○○對於本案其餘被告所為，均未親自下手實施，然均有
        以自己共同犯罪之意思，事先同謀，而由其他被告實施犯罪之行為，渠等共
        犯行為亦臻明確。
（三）原審認定事實及適用法律既有前述之不當，難認原判決妥適，請撤銷原判決，
      另為適當之判決。爰依刑事訴訟法第三百四十四條第一項、第三百六十一條提
      起上訴，謀求救濟。
三、被告丁○○、己○○、鄒森夫上訴意旨略以：
（一）本件被告等固不否認於九十一年八月某日至告訴人丙○○住處前灑拋冥紙及丟
      擲雞蛋，惟被告等僅因告訴人屢次未依協議還款，故以此方式表達抗議，此觀
      之被告等人除上開行為外，並未有其他任何加害告訴人安全或貶抑告訴人之言
      詞、行為，亦未有攜帶客觀上足認產生危險之器物或任何其他之布條、標語等
      即明。上訴人等動機至為單純，故被告等所為，顯與刑法恐嚇危害安全罪及公
      然侮辱罪之構成要件，均屬有間。
（二）查被告等所任職之聯生公司，係依法登記設立之公司，所營項目均經主管機關
      核准，且均依法向債務人行使權利，員工亦須簽署切結書恪遵法律規定，並未
      從事任何非法行為。是原審判決認被告等未以正當合法方式催討債務，犯有刑
      法恐嚇危害安全罪及公然悔辱罪云云，容有誤會，為此狀請廢棄原判決，為被
      告等無罪之諭知。退萬步言，若鈞院仍認被告等涉有犯行，亦懇請鈞院審酌被
      告等因惱怒告訴人屢次爽約拖延債務，而以較激進之手段表達心中不滿，致誤
      罹刑章，經此教訓後，當知悔誤，且被告均仍年輕，尚有大好前程，賜予緩刑
      之宣告，以啟自新等語。
四、經查，關於被告庚○○駕車搭載被告己○○及被告丁○○，前往告訴人丙○○住
    處，由己○○、丁○○在告訴人住處前灑拋冥紙及丟擲雞蛋之事實，業據己○○
    、丁○○、庚○○坦承不諱，核與告訴人之指訴、證人即丙○○之父張溪霖、證
    人即到場處理員警鄭清貴、證人即債權人許瑞麟等分別證述屬實，復有現場照片
    、臺北縣政府警察局新店分局雙城派出所九十一年八月三日受理報案員警工作處
    理紀錄簿一紙、債權轉讓契約書等在卷可稽，堪信己○○、丁○○、庚○○之自
    白確與事實相符；又被告三人向告訴人住處拋灑民間習俗上供死者在冥間使用之
    冥紙，顯有詛咒告訴人死亡或恐嚇告訴人將死亡之意思；再參酌被告三人係民間
    俗稱之「討債公司」成員，於受他人之託催討債務不成後即如此作為，所為顯係
    以加害生命之事恐嚇告訴人，並足以使告訴人心生畏懼，致生危害於安全。綜上
    所述，本件事證明確，己○○、丁○○、庚○○犯行堪以認定。原審判決據以論
    罪科刑，並無不當。被告丁○○、己○○、庚○○上訴否認犯罪，指摘原審判決
    不當，為無理由。
五、次按，犯罪事實應依證據認定之，無證據不得推定其犯罪事實。不能證明被告犯
    罪者，應諭知無罪之判決，刑事訴訟法第一百五十四條第二項、第三百零一條第
    一項分別定有明文。次按認定犯罪事實所憑之證據，雖不以直接證據為限，間接
    證據亦包括在內；然無論直接或間接證據，其為訴訟上之證明，須於通常一般之
    人均不致於有所懷疑，而得確信其為真實之程度者，始得據為有罪之認定，倘其
    證明尚未達到此一程度，而有合理性懷疑之存在，無從為有罪之確信時，自應為
    被告無罪之判決，最高法院七十六年度台上字第四九八六號判例意旨亦可參照。
    又按告訴人之告訴，係以使被告受刑事訴追為目的，是其陳述是否與事實相符，
    仍應調查其他證據以資審認，最高法院五十二年台上字第一三００號判例意旨可
    資參照。
六、查告訴人於警詢中固指稱：大約在九十一年八月二十日十八時五十分許，他們（
    即被告己○○、庚○○、丁○○、戊○○及甲○○）五人未經過我的允許就直接
    進入我大門敞開的屋內，己○○並恐嚇我今天帶人來就是要把事情處理好，我如
    果不信邪就試試看，更有其中一人叫我所欠的五十一萬元要全部拿出來，他們有
    很多種方式可以讓我乖乖把錢交出來，當時我心生畏懼而屈身於雜物堆裡不敢出
    來云云（見偵字卷一八五七六號第十五頁）。惟查：丁○○、己○○、戊○○、
    甲○○及庚○○於警詢時皆供稱：我只在問丙○○如何處理這些債務，沒有對丙○○言詞上恐嚇，當時垃圾車到達，很多附近鄰居出來倒垃圾，因為我們與丙○○交談聲音太大，丙○○怕鄰居注意到，就說進來講，並用手勢示意我們進去與
    他協調（同上卷第五、七、九、十一及十三頁反面）等語。對照告訴人嗣後於偵
    查中指稱：被告五人對我口出惡言，說我裝瘋子，不知道怕，是否不想活了，今
    晚一定要解決，否則被擾亂的鄰居他們不負責等語（同上卷第六一頁反面）；其
    於原審訊問中卻稱：己○○說只有你們可以改時間，我不能改時間了，今天帶這
    麼多人就是要把錢拿到，如果你裝傻或不怕死，等一下會發生何事你就自己看著
    辦等語（見原審卷第七六、七七頁）。先後所述，就被告恐嚇所用言語之內容，
    並不相同，告訴人之指述是否可信已有疑問。另證人即告訴人之父張溪霖雖證稱
    ：當天是告訴人打電話給我，他說因為家中在做木工門沒有關，就有五人衝進去
    挾持他，他不敢下來，叫我趕回去幫他，他在電話中語氣很驚嚇，我就直接報警
    ，當天我趕回家中看到二樓的門被破壞云云（見原審卷第八一至八三頁）。惟告
    訴人經原審隔離訊問後，卻僅陳稱：我打電話給我父親說討債公司的人來了，今
    天就要把錢拿出來，我父親稱趕不回來，但知道要如何處理，應該是我父親報的
    警等語（見原審卷第八十頁）。並未提及在電話中向證人張溪霖稱遭挾持之事。
    況告訴人自警詢至偵、審中皆均未提及遭挾持，事發當時張溪霖並不在現場，且
    身為告訴人父親，其所述是否浮誇，自有可議。再者，證人黃士誠（當時受雇在
    告訴人家中從事木工裝潢者）於警詢時指稱：當時（下午十八時四十分許）我正
    在屋內的某一房間內裝修，突然聽到屋外吵雜聲音越來越大，由於我的裝修工具
    啟動中亦發出很大的聲音，所以我無法聽清楚交談的內容，我也沒有看到這五名
    就收拾工具從大門離開，當時有五名不知名男子站在大門屋主的兒子站在大門口
    ，我就與他們擦身而過等語（見偵字一八五六七號卷第六四頁）；其於原審審理
    中亦證稱：我當日準備下班時看到告訴人的朋友來找他，不知何事，只有聽到屋
    外有吵雜聲，聲音很大，但並非爭吵，時間約一分鐘，出來後看到告訴人在屋內
    最裡面，有五人站在門口，雙方相距約十公尺，後來即離開，並未見到那五人有
    何動作等語（見原審卷一三八至一四一頁）。證人即獲報到場處理之員警李進寶
    於原審審理時證稱：獲報後立即與同事王俊傑趕往現場，到達時被告中有二、三
    人在門內，其他人在門外，到場時所有人都沒有說話，也沒有看被告等有何特別
    動作，告訴人家中沒有毀壞，只是有些凌亂，告訴人坐在屋內牆角堆疊而成的紙
    箱上，距離已經進入屋內之被告等人有二公尺遠，告訴人神情顯得很害怕，說被
    告等人有恐嚇他，並擅自進入他家等語（見原審卷第四五頁）。接獲報案之員警
    謝孟訓證稱：有人沒有告知姓名報案說當地有人暴力討債，所以我就通知巡邏警
    網前往，該報案人並沒有詳細說明是如何情形，他只有說暴力討債等語（見原審
    卷第八五頁）。以上證人均未明確見聞被告等人無故侵入告訴人住宅或對告訴人
    施恐嚇。至於李進寶所述見到告訴人當時神情害怕等語，核係其主觀意見判斷，
    尚難憑此遽認被告等人即有無故侵入住宅及恐嚇之事實。此外，被告等人已多次
    與告訴人協談本件債務解決事宜，並曾於九十一年八月十六日與被告己○○、丁○○前往臺北縣政府警察局新店分局雙城派出所協調，此據己○○、告訴人、張
    溪霖分別供、證屬實，在當時情況之下，實不能完全排除告訴人擔心其他鄰居知
    曉而要求被告等人入屋協談債務之可能。末查，被告戊○○、甲○○於九十一年
    八月二十日均未曾涉入本件債務催討事宜，乙○○則從未曾出面參與本件債務催
    討等情，業據丙○○、張溪霖分別證述屬實，復查無任何積極證據足認乙○○、
    戊○○、甲○○就此部分犯行有犯意聯絡及行為分擔。實不能排除純屬己○○、
    丁○○、庚○○於受交辦此一債務催討業務後，因多次協商未果，自行決意而為
    之可能，尚難徒憑乙○○、戊○○、甲○○與被告己○○、丁○○、庚○○任職
    同公司，即推認乙○○、戊○○、甲○○有共同犯意聯絡。綜上所述，公訴人起
    訴之此部分行為，除告訴人片面且先後不一致之指述外，其餘證人之證詞，均無
    從為被告等人不利認定之佐證，被告丁○○、己○○、庚○○、乙○○、戊○○
    、甲○○被訴之此部分事實，應認不能證明。
七、次查，告訴人另於偵查中指稱：第三次己○○打電話來說要找我太太，說我們跑
    不掉，我就去報警等語（見偵字一八五六七卷第九十二頁反面）；嗣後在原審訊
    問時又指稱：我和他們聯絡都是己○○接的，他們和我議定時間，約我何時還錢
    ，之前都還很客氣，後因為約定的還錢時間我沒有錢可以還，後來有再約好還錢
    的條件，但因為我父親臨時無法拿到錢，我就延期，己○○在電話中就表示，說
    不想還錢就送你一顆土豆等語（見原審卷第七六至七七頁）。惟己○○否認有前
    述恐嚇情形，於原審及本院審理時辯稱：我曾經多次與告訴人協調債務解決之方
    式，但告訴人均一再爽約，我確實有打電話給告訴人，提到老婆、小孩之事，我
    的用意是幫他想辦法，他也有小孩要養，建議他跟老婆借錢，我沒有對告訴人說
    不還錢他們全家人要小心等語（見原審卷第四一、一八三頁及本院卷九十三年一
    月三十日筆錄第四頁）。經查告訴人之父張溪霖固於原審訊問時證稱：在雙城派
    出所協調時，己○○有對我說如果不還錢，就要給我吃土豆，我很害怕，所以跟
    他們達成協議等語（見原審卷第八八頁），此與告訴人指訴聽到己○○「不想還
    錢就送你一顆土豆」之時間、地點、方式均不相同。況且，九十一年八月十六日
    己○○、丁○○與張溪霖在派出所協調債務時，告訴人亦在場，告訴人卻未為相
    同之指述。則告訴人之指述，是否可信，亦非無疑。張溪霖為告訴人之父，且為
    本件報警處理之人，自應有其他證據以資佐證。然本件除告訴人及張溪霖不相符
    合之指證外，復查並無其他積極證據可資佐證，是此部分之犯罪應屬不能證明。
八、原審以被告己○○、丁○○、庚○○共同以加害生命之事，恐嚇他人，致生危害
    於安全，罪證明確，而依刑法第二十八條、第三百零五條、刑法第三百零九條、
    第五十五條、第四十一條之規定，論處罪刑，並無違誤，被告丁○○、己○○、
    庚○○上訴否認犯罪，指摘原審判決不當，為無理由，應予駁回。原審另以不能
    證明被告乙○○、甲○○、戊○○三人犯罪而為無罪之諭知，亦無不當，檢察官
    上訴意旨指摘原判決不當，亦無理由，應予駁回。
九、台灣台北地方法院檢察署九十二年度偵字第二二九九一號移送併辦意旨略以：被
    告己○○、丁○○於九十一年七月二十日下午四時三十分許，至張溪霖位於臺北
    縣新店市○○路○段一六五巷二弄廿三號住處，破壞該處大門鎖匙孔及將大門噴
    漆，復於同年八月三日中午十二時，以相同手法破壞前揭張溪霖住所大門鎖匙孔
    致令不堪用，均足生損害於張溪霖，因認被告己○○、丁○○此部分涉有刑法第
    三百五十四條、第三百零九條第一項之毀損、公然侮辱罪嫌，並與前開論罪科刑
    部分有裁判上一罪之關係。查：九十一年七月二十日下午四時三十分許，張溪霖
    、丙○○父子位於臺北縣新店市○○路○段一六五巷二弄廿三號之住處大門，有
    遭人噴漆「丙○○二三號二樓幹你娘」等文字，且該處大門鎖匙亦遭破壞等情，
    固有現場照片四幀在卷可稽，然訊之己○○、丁○○均否認有噴漆、破壞大門鎖
    匙孔之行為，且證人張溪霖於警詢中業已證稱：我第一次於九十一年七月二十日
    十六時三十分左右在我住居處（臺北縣新店市○○路○段一六五巷二弄廿三號）
    遭人破壞大門鎖匙孔致八戶人家無法進入大門，大門亦遭人噴漆，是地下錢莊姓
    高男子夥同一人前來破壞等語（見偵字一四八八三號卷第二二頁），明確證述並
    非己○○、丁○○所為，檢察官未予辯明，率認九十一年七月二十日下午四時三
    十分許破壞門鎖、噴漆即為己○○、丁○○所為，顯有誤解，起訴之此部分事實
    ，即屬不能證明。關於九十一年八月三日之行為，查該日中午十二時許，被告己○○、丁○○、庚○○固有前往丙○○位於臺北縣新店市○○路○段一六五巷二
    弄二七號一樓、同弄二三號二樓拋灑冥紙、丟擲雞蛋之行為，業經本院審認如前
    ，然己○○、丁○○均堅詞否認有進而毀壞大門門鎖之行為，此部分亦未見有何
    積極證據可資佐證，自不能僅憑客觀上該大門門鎖有損壞之現場照片及告訴人片
    面指述，率認被告即有毀損罪嫌，此部分之事實，亦不能認定。綜上所述，移送
    併辦部分與本件起訴部分之犯罪事實，無實質上或裁判上一罪之關係可言，非起
    訴效力所及，本院自不得遽為審理，此部分應退由檢察官另行依法處理。
據上論斷，應依刑事訴訟法第三百七十三條、第三百六十八條，判決如主文。
本案經檢察官朱家崎到庭執行職務。
中    華    民    國    九十三    年       三       月       二         日
                              臺灣高等法院刑事第七庭
                                  審判長法  官  吳　啟　民
                                        法  官  蘇　隆　惠
                                        法  官  林　瑞　斌
右正本證明與原本無異。
不得上訴。
　                                      書記官  丁　淑　蘭
中　　　華　　　民　　　國　　九十三　　年　　　三　　　月　　　三　　　日
附錄本件論罪科刑法條全文﹕
刑法第三百零九條第一項
公然侮辱人者，處拘役或三百元以下罰金。
刑法第三百零五條
以加害生命、身體、自由、名譽、財產之事，恐嚇他人致生危害於安全者，處二年以
下有期徒刑、拘役或三百元以下罰金。
附件﹕
臺灣臺北地方法院刑事判決　　　　　　　　　　　　　九十二年度易字第二五五號
　　公　訴　人　臺灣臺北地方法院檢察署檢察官
　　被　　　告　乙○○　男　三十歲（民國○○○年○○月○○日生）
　　　　　　　　　　　　身分證統一編號：Ｚ000000000號
　　　　　　　　　　　　住臺北市○○街○段一八０巷十五號一樓
                        居臺北縣三重市○○路○段四三號二樓之一
　　          　丁○○　男　二十五歲（民國○○○年○月○○日生）
　　　　　　　　　　　　身分證統一編號：Ｚ000000000號
　　　　　　　　　　　　住臺北縣板橋市○○路三八八巷五之一號二樓
　　        　　甲○○　男　二十六歲（民國○○○年○月○○日生）
　　　　　　　　　　　　身分證統一編號：Ｚ000000000號
　　　　　　　　　　　　住臺北縣中和市○○街三八之三號四樓
　　          　戊○○　男　二十五歲（民國○○○年○月○日生）
　　　　　　　　　　　　身分證統一編號：Ｚ000000000號
　　　　　　　　　　　　住臺北縣板橋市○○路○段二四一號一七樓
                        居臺北縣板橋市○○路○段三三三號十二樓
　　          　己○○　男　二十五歲（民國○○○年○月○日生）
　　　　　　　　　　　　身分證統一編號：Ｚ000000000號
　　　　　　　　　　　　住臺北縣林口鄉○○村○○路三一號
　　          　庚○○　男　二十四歲（民國○○○年○月○○日生）
　　　　　　　　　　　　身分證統一編號：Ｚ000000000號
　　　　　　　　　　　　住臺北市士林區○○○路○段七四四號四樓
　　右六人共同
　　選任辯護人　張修誠律師
　　          　陳佳瑤律師
右列被告等因妨害自由等案件，經檢察官提起公訴（九十一年度偵字第一八五七六號
、第二一二四一號），本院判決如左：
    主  文
己○○、丁○○、庚○○共同以加害生命之事，恐嚇他人，致生危害於安全，己○○
、丁○○各處有期徒刑肆月，庚○○處有期徒刑月，如易科罰金，均以佰元折算
壹日。
乙○○、戊○○、甲○○均無罪。
    事  實
一、己○○為位於臺北市○○路○段二三九號一樓「聯生應收帳款財務有限公司」（
    下稱聯生公司）之「外勤組」組長，負責新店區、文山區之受託債務催收工作，
    丁○○、庚○○則為其組員，渠等於民國九十一年七月十五日，受債權人但無犯
    意聯絡之許瑞麟、許淑惠委託，向居住於臺北縣新店市○○路○段一六五巷二弄
    二七號一樓、同弄二三號二樓之丙○○催收新臺幣（下同）五十一萬元之債務，
    因丙○○屢次協議還款後又無故爽約，己○○心生不滿，並求能使丙○○迅速配
    合還款，遂於九十一年八月三日中午十二時許，與丁○○、庚○○二人共同基於
    恐嚇他人及公然侮辱人之犯意聯絡，由庚○○駕車搭載己○○、丁○○，前往丙○○前開住處，推由己○○、丁○○在丙○○前開住處前灑拋冥紙及丟擲雞蛋，
    以此方式以加害生命之事恐嚇丙○○及公然侮辱丙○○，使丙○○心生畏懼，致
    生危害於安全。
二、案經丙○○訴由臺北縣政府警察局新店分局移送臺灣臺北地方法院檢察署檢察官
    偵查起訴。
    理  由
壹、被告己○○、丁○○、庚○○部分：
一、右揭犯罪事實，業據被告己○○、丁○○、庚○○坦承不諱，核與證人即告訴人
    丙○○、證人即丙○○之父張溪霖、證人即到場處理員警鄭清貴、證人即債權人
    許瑞麟等分別證述屬實，復有現場照片、臺北縣政府警察局新店分局雙城派出所
    九十一年八月三日受理報案員警工作處理紀錄簿一紙、債權轉讓契約書等在卷可
    稽，堪信被告己○○、丁○○、庚○○之自白確與事實相符；又被告三人向告訴
    人住處拋灑民間習俗上供死者在冥間使用之冥紙，顯有詛咒告訴人死亡之意思，
    並參酌被告三人係民間俗稱之「討債公司」成員，於受他人之託催討債務不成後
    即如此作為，所為顯有以加害生命之事恐嚇告訴人，並足以使告訴人心生畏懼，
    致生危害於安全，實堪認定。綜上所述，本件事證明確，被告己○○、丁○○、
    庚○○犯行堪以認定，應依法論科。
二、核被告己○○、丁○○、庚○○所為，均係犯刑法第三百零五條恐嚇危害安全罪
    、第三百零九條第一項之公然侮辱罪。被告己○○、丁○○、庚○○就上開犯行
    ，基於共同犯罪之意思聯絡，相互謀議，而推由被告己○○、丁○○下手實施恐
    嚇犯行，均為共同正犯。被告三人以一丟擲雞蛋、冥紙之行為，同時公然侮辱及
    恐嚇他人，觸犯二罪名，為想像競合犯，應從一重之恐嚇危害安全罪處斷。爰審
    酌被告三人以接受委託向人催討債務為業，竟不思以正當合法方式催討債務，其
    犯罪之目的、動機、手段、所生危害、嗣後坦承犯行，犯後態度尚稱良好等一切
    情狀，並斟酌被告己○○、丁○○係基於倡議實施本件犯行之地位，被告庚○○
    則係居於附從協助之地位等情，分別量處如主文所示之刑，並均諭知易科罰金之
    折算標準。
三、公訴意旨另以：被告己○○、庚○○、丁○○與被告戊○○、甲○○等人，受被
    告乙○○之指示，而基於共同犯意聯絡，連續自民國九十一年八月間起，先由被
    告己○○、丁○○等二人以電話或至臺北縣新店市○○路○段一六五巷二弄二十
    七號丙○○住居處，以受許瑞麟委託討債五十一萬元為由，皆以言語：你全家人
    出門要小心，如你找人，一定要付出代價，你得乖乖要馬上還錢．．等語恐嚇丙○○，致生危害於丙○○之生命安全，嗣於同月二十日十八時五十分許，以丙○○未依約見面付款為由，被告乙○○遂命被告己○○、丁○○、庚○○、被告戊○○、甲○○等五人至上址，並未經丙○○同意，強行進入丙○○住處，恐嚇丙○○：不要裝瘋子．．等語，經丙○○急忙躲於雜物堆後並報警，為警在現場查
    獲被告己○○等五人，因認被告己○○、丁○○、庚○○另涉有刑法第三百零五
    條、第三百零六條第一項之罪嫌云云。經查：
    (一)按犯罪事實應依證據認定之，無證據不得推定其犯罪事實，刑事訴訟法第一百
      五十四條第二項、第三百零一條第一項分別定有明文。次按告訴人之告訴，係
      以使被告受刑事訴追為目的，是其陳述是否與事實相符，仍應調查其他證據以
      資審認，認定犯罪事實所憑之證據，雖不以直接證據為限，間接證據亦包括在
      內；然無論直接或間接證據，其為訴訟上之證明，須於通常一般之人均不致於
      有所懷疑，而得確信其為真實之程度者，始得據為有罪之認定，倘其證明尚未
      達到此一程度，而有合理性懷疑之存在，無從為有罪之確信時，自無從憑此為
      被告有罪之認定，最高法院五十二年台上字第一三００號判例、七十六年度台
      上字第四九八六號判例意旨可資參照。
    (二)公訴意旨認被告己○○、丁○○、庚○○有上開犯行，無非係以告訴人丙○○
      之指述內容為其論據，訊據被告三人均堅詞否認有以電話或言語恐嚇告訴人，
      亦否認有於九十一年八月二十日無故侵入告訴人位於臺北縣新店市○○路○段
      一六五巷二弄二七號一樓住處，並對於告訴人以上詞恐嚇之行為，被告己○○
      辯稱：曾經多次與告訴人協調債務解決之方式，但告訴人均一再爽約，有於電
      話中對告訴人說「你有太太小孩、要怎麼還這筆錢，自己好好想想」等語，但
      並無恐嚇之意，九十一年八月二十日當天下午五時許再度前往告訴人住處欲與
      告訴人協調還款事宜，告訴人因見鄰居下樓倒垃圾，遂要求渠等入內商談，並
      無對之恐嚇等語；被告庚○○、丁○○辯稱：被告己○○問告訴人如何處理本
      件債務問題，告訴人恐交談聲音太大聲，遂要求渠等入內商談，並無非法侵入
      及恐嚇告訴人等語。
    (三)經查：訊之證人即九十一年八月二十日下午六時許受雇正在告訴人家中從事木
      工裝潢之黃士誠、證人同日即接獲通報到場處理之員警李進寶、證人即同日接
      獲證人張溪霖報案之員警謝孟訓、證人即本件報案之告訴人之父張溪霖，所述
      情節均無從為被告己○○、丁○○、庚○○等人不利認定之佐證，告訴人之指
      述則先後不一致而有矛盾（理由詳見後述貳、三、(三)所載），是僅憑告訴人片
      面之指述，自難認定被告等確有於九十一年八月二十日下午六時許無故侵入告
      訴人住宅並出言恐嚇等情；又公訴意旨另認被告等人有於九十一年八月間以電
      話或親至告訴人住處以加害生命之事恐嚇告訴人云云，然此僅有告訴人之指述
      及證人即告訴人之父張溪霖之證述，且二人所述情節顯不一致，難為被告不利
      認定之依據（理由詳見後述貳、三、(三)所載）。綜上所述，此二部分被告己○○、丁○○、庚○○之犯罪嫌疑顯有不足，然公訴意旨認此部分與前揭論罪科
      刑部分有裁判上一罪之關係，爰不另為無罪之諭知。
四、移送併辦意旨略以：被告己○○、丁○○於九十一年七月二十日下午四時三十分
    許，至張溪霖位於臺北縣新店市○○路○段一六五巷二弄廿三號住處，破壞該處
    大門鎖匙孔及將大門噴漆，復於同年八月三日中午十二時，以相同手法破壞前揭
    張溪霖住所大門鎖匙孔致令不堪用，足生損害於張溪霖，因認被告己○○、丁○○此部分涉有刑法第三百五十四條、第三百零九條第一項之毀損、公然侮辱罪嫌
    ，並與前開論罪科刑部分有裁判上一罪之關係。惟查：九十一年七月二十日下午
    四時三十分許，張溪霖、丙○○父子位於臺北縣新店市○○路○段一六五巷二弄
    廿三號之住處大門，有遭人噴漆「丙○○二三號二樓幹你娘」等文字，且該處大
    門鎖匙亦遭破壞等情，有現場照片四幀在卷可稽，然訊之被告己○○、丁○○均
    否認有噴漆、破壞大門鎖匙孔之行為，且證人張溪霖於警訊中業已證稱：「（你
    於何時？何地？發現你所有之住居所遭破壞毀損？何物遭損壞？價值？）我第一
    次於九十一年七月二十日十六時三十分左右在我住居處【臺北縣新店市○○路○
    段一六五巷二弄廿三號】遭人破壞大門鎖匙孔致八戶人家無法進入大門，及大門
    遭人噴漆。（何人破壞你家的大門？）第一次是地下錢莊姓高男子夥同一人前來
    破壞。」等語（見九十二年偵字第一四八八三號卷第廿二頁），明確證述並非被
    告己○○、丁○○所為，檢察官未予辯明，率認九十一年七月二十日下午四時三
    十分許破壞門鎖、噴漆即為被告己○○、丁○○所為，顯有誤解，此部分犯罪嫌
    疑顯有不足；又九十一年八月三日中午十二時許，被告己○○、丁○○、庚○○
    固有前往告訴人丙○○位於臺北縣新店市○○路○段一六五巷二弄二七號一樓、
    同弄二三號二樓拋灑冥紙、丟擲雞蛋之行為，業經本院審認如前，然訊之被告己○○、丁○○均堅詞否認有進而毀壞大門門鎖之行為，此部分亦未見有何積極證
    據可資佐證，自不能僅憑客觀上該大門門鎖有損壞之現場照片及告訴人片面指述
    ，率認被告即有毀損罪嫌，此部分犯罪嫌疑亦有不足，是以移送併辦部分實與
    本件起訴部分之犯罪事實，無實質上或裁判上一罪之關係可言，非起訴效力所及
    ，本院自不得遽為審理，此部分應退由檢察官另行依法辦理。
貳、被告乙○○、戊○○、甲○○部分：
一、公訴意旨略以：被告乙○○係聯生公司負責人，專以替人討債為業，竟基於恐嚇
    之概括犯意，唆由旗下外勤組組長即共同被告己○○、被告戊○○，率同組員即
    共同被告丁○○、庚○○、被告甲○○等人，連續自民國九十一年八月間起，先
    由共同被告己○○、丁○○等二人以電話或至臺北縣新店市○○路○段一六五巷
    二弄二十七號告訴人丙○○住居處，以受許瑞麟委託討債五十一萬元為由，皆以
    言語：你全家人出門要小心，如你找人，一定要付出代價，你得乖乖要馬上還錢
    ．．等語恐嚇告訴人，致生危害於告訴人之生命安全；又以雞蛋、冥紙丟灑告訴
    人之大門；嗣於同月二十日十八時五十分許，以告訴人未依約見面付款為由，由
    被告乙○○命上開被告己○○等五人至上址，未經告訴人同意，強行進入告訴人
    住處，恐嚇告訴人：不要裝瘋子．．等語，經告訴人急忙躲於雜物堆後並報警，
    為警在現場查獲被告己○○等五人，因認被告乙○○、戊○○、甲○○涉有刑法
    刑法第三百零五條、第三百零六條第一項、第三百零九條第一項之罪嫌云云
二、按犯罪事實應依證據認定之，無證據不得推定其犯罪事實。不能證明被告犯罪者
    ，應諭知無罪之判決，刑事訴訟法第一百五十四條第二項、第三百零一條第一項
    分別定有明文。次按認定犯罪事實所憑之證據，雖不以直接證據為限，間接證據
    亦包括在內；然無論直接或間接證據，其為訴訟上之證明，須於通常一般之人均
    不致於有所懷疑，而得確信其為真實之程度者，始得據為有罪之認定，倘其證明
    尚未達到此一程度，而有合理性懷疑之存在，無從為有罪之確信時，自應為被告
    無罪之判決，最高法院七十六年度台上字第四九八六號判例意旨亦可參照。又按
    告訴人之告訴，係以使被告受刑事訴追為目的，是其陳述是否與事實相符，仍應
    調查其他證據以資審認，最高法院五十二年台上字第一三００號判例意旨可資參
    照。
三、公訴意旨認被告乙○○、戊○○、甲○○涉有上開罪嫌，無非係以告訴人丙○○
    之指述、證人即告訴人之父張溪霖之證述為其論據，訊據被告乙○○、戊○○、
    甲○○均堅詞否認有何恐嚇、侵入住宅犯行，被告乙○○辯稱：有受許淑惠、許
    瑞麟委託處理本件債務催收案，然即交由員工處理，公司作業原則是先找到債務
    人協商，若協商不成則提訴訟，並無授意被告戊○○、甲○○、己○○、丁○○
    、庚○○等人恐嚇告訴人及侵入住宅等語；被告戊○○辯稱：九十一年八月二十
    日有與被告己○○、丁○○、庚○○、甲○○等人前往告訴人上開住處，質問告
    訴人要如何處理此筆債務，若告訴人無力處理，則請其父親出面，告訴人因怕交
    談聲音太大，會被鄰居聽到，遂要求渠等入內，並無對告訴人恐嚇等語；被告甲○○辯稱：九十一年八月二十日有與被告己○○、丁○○、庚○○、戊○○等人
    前往告訴人上開住處，有問告訴人是否為丙○○本人，但並無出言恐嚇及非法侵
    入等語。經查：
    (一)被告己○○、丁○○、庚○○等人固有於九十一年八月三日上午十二時許，前
      往告訴人丙○○上開住處撒拋冥紙、丟擲雞蛋之行為，業經本院認定如前，雖
      被告乙○○、戊○○、甲○○與被告己○○、丁○○、庚○○均任職於聯生公
      司，且被告乙○○為聯生公司負責人、被告戊○○、甲○○與被告己○○、丁○○、庚○○均為職司催討債務之外勤組員工，然查：於九十一年八月二十日
      前，被告戊○○、甲○○均未曾涉入本件債務催討事宜，被告乙○○則從未曾
      出面參與本件債務催討等情，業據證人丙○○、張溪霖分別證述屬實，且復查
      無任何積極證據足認被告乙○○、戊○○、甲○○就此部分犯行有犯意聯絡及
      行為分擔，不能排除此純屬被告己○○、丁○○、庚○○於受交辦此一債務催
      討業務後，因多次協商未果，自行決意而為之可能，尚難徒憑被告乙○○、戊○○、甲○○既與被告己○○、丁○○、庚○○同任職於一公司，即認就此部
      分犯行亦存有共同犯意聯絡，是此部分犯行，被告乙○○、戊○○、甲○○之
      犯罪嫌疑顯有不足。
    (二)又訊之告訴人即證人丙○○固證稱：被告己○○有於電話中向伊嚇稱：是不是
      找死，不把他們當一回事，竟敢欠錢不還，「不想還錢就送你一顆土豆（按指
      子彈）」等語（見本院九十二年五月六日訊問筆錄），然查：告訴人前於警、
      偵訊時僅指稱：「第三次己○○打電話來說要找我太太，說我們跑不掉，我就
      去報警。」等語（見偵卷第九十二頁反面），無一詞提及共同被告己○○於電
      話通話中有何對伊恐嚇之情，所述是否屬實，並非無疑；且證人即告訴人之父
      張溪霖固亦證稱被告己○○有提及要「吃土豆」之恐嚇話語，然細繹其證詞，
      其係證稱：九十一年八月十六日與被告己○○、丁○○在臺北縣政府警察局新
      店分局雙城派出所協調時，被告己○○有對伊說如果不還錢，就要給伊吃土豆
      ，伊很害怕，所以跟他們達成協議等語（見本院九十二年五月六日訊問筆錄）
      ，與告訴人前開所言聽到被告己○○稱「不想還錢就送你一顆土豆」之時間、
      地點、方式均不相同，參酌九十一年八月十六日被告己○○、丁○○與證人張
      溪霖協調債務時，告訴人亦在場，然告訴人未為相同之指述，是告訴人之指述
      ，是否可信，洵非無疑，況證人張溪霖為告訴人之父，且為本件報警處理之人
      ，為免其證言有偏袒誇大之情，自應有其他證據以資佐證。然公訴意旨認共同
      被告己○○、丁○○於九十一年八月間，由被告己○○、丁○○二人以電話或
      至告訴人住處以言語：你全家人出門要小心，如你找人，一定要付出代價，你
      得乖乖要馬上還錢．．等語恐嚇告訴人，致生危害於告訴人之生命安全，除告
      訴人及證人張溪霖不相符合之指、證述外（且所為指述情節亦與公訴意旨所指
      之恐嚇內容不符），無其他積極證據可資佐證，是此部分之證據顯無從為被告
      不利之認定。
    (三)又公訴意旨認被告乙○○、戊○○、甲○○有於九十一年八月二十日晚間六時
      許，與被告己○○、丁○○、庚○○基於恐嚇及侵入住宅之犯意聯絡，推由被
      告戊○○、甲○○、己○○、丁○○、庚○○前往告訴人住處，侵入告訴人之
      住宅，並以加害生命之事恐嚇告訴人，致生危害於安全，然查：證人即告訴人
      前於警訊時就被告等人如何恐嚇一事，先指稱：被告己○○稱：「我今天帶人
      來就是要把事情處理好，如果不信邪，就試試看。」「你所欠我們的新臺幣五
      十一萬元，要就全部拿出來，不然就試試看，我們有很多種方式可以讓你乖乖
      的把錢交出來。」（見偵卷第十六頁）；嗣於偵訊中則指稱：被告五人對伊口
      出惡言，說我裝瘋子，不知道怕，是否不想活了，今晚一定要解決，否則被擾
      亂的鄰居他們不負責等語（見偵卷第六十一頁反面）；其於本院訊問中則證稱
      ：「己○○說『只有你們可以改時間，我不能改時間了，今天帶這麼多人就是
      要把錢拿到，如果你在裝傻或不怕死，等一下會發生何事你就自己看著辦」等
      語（見本院九十二年五月六日訊問筆錄），先後歷次訊問時就被告恐嚇所用言
      語之內容，其敘述均大相逕庭，是否可信，並非全然無疑；證人即告訴人之父
      張溪霖證稱：當天是告訴人打電話給伊，說因為家中在做木工門沒有關，就有
      五人衝進去挾持他，他不敢下來，叫伊趕回去幫他，伊就直接報警，告訴人在
      電話中語氣很驚嚇等語（見同上訊問筆錄），惟查：證人張溪霖證述告訴人於
      電話中稱遭挾持，然告訴人於前開警偵訊及本院訊問時均未提及遭挾持之情，
      且證人張溪霖僅係聽聞告訴人指述，並非在場親見親聞，又其為告訴人之父，
      所述是否與事實相符而無誇大之情，允非無疑，況告訴人於本院隔離訊問中僅
      證稱：伊打電話給伊父親說討債公司的人來了，今天就要把錢拿出來，伊父親
      稱趕不回來，但知道要如何處理，應該是伊父親報的警等語（同上訊問筆錄）
      ，全無提及在電話中向證人張溪霖稱遭挾持之事，益見證人張溪霖之證詞，有
      誇大附和之虞而非可信採；又訊之證人即當時受雇在告訴人家中從事木工裝潢
      之黃士誠，其於警訊時證稱：「當時（下午十八時四十分許）我正在屋內的某
      一房間內裝修，突然聽到屋外有吵雜聲，且越來越大聲，我心想沒有我的事，
      且又是下班時間，於是我就收拾工具從大門離開，當時有五名不知名男子站在
      大門口，而我就與他們擦身而過騎車回家。（你當時有無聽到或看到這五名男
      子對屋主的兒子（丙○○）說出恐嚇的言語或做出任何動作？）我只聽到吵雜
      聲，而且我的裝修工具啟動中並發出很大的聲音，所以我無法聽清楚交談的內
      容，我也沒有看到這五名男子對屋主的兒子做出任何動作。」等語（見偵卷第
      六四頁）；於本院審理中則證稱：伊當日準備下班時看到告訴人的朋友來找他
      ，不知何事，只有聽到屋外有吵雜聲，聲音很大，但並非爭吵，時間約一分鐘
      ，出來後看到告訴人在屋內最裡面，有五人站在門口，雙方相距約十公尺，後
      來即離開，並未見到那五人有何動作等語（見本院九十二年八月五日訊問筆錄
      ），均未明確證稱有見聞被告等人無故侵入告訴人住宅或對告訴人恐嚇之情，
      證人所述聽到吵雜聲、被告五人與告訴人相距十公尺等情，即令屬實，亦無從
      遽為被告等人不利認定之佐證；又證人即獲報到場處理之員警李進寶證稱：獲
      報後立即與同事王俊傑趕往現場，到達時被告中有二、三人在門內，其他人在
      門外，到場時所有人都沒有說話，也沒有看到告訴人或被告有何動作，告訴人
      家中沒有毀壞，只是有些凌亂，告訴人坐在屋內牆角堆疊而成的紙箱上，距離
      已經進入屋內之被告等人有二公尺遠，告訴人神情顯得很害怕，說被告等人有
      恐嚇他，並擅自進入他家等語（見本院九十二年四月八日訊問筆錄），然考諸
      證人李進寶所述見聞之客觀情形，均尚無從為被告不利之佐證，所聽告訴人指
      稱被告有無故侵入並恐嚇之情，則為告訴人片面指述之轉述，所述見到告訴人
      當時神情害怕等語，核乃其主觀意見判斷之詞，尚難憑此遽認被告等人即有無
      故侵入住宅及恐嚇之情；至證人即接獲報案之員警謝孟訓證稱：有人報案稱案
      發地點有人暴力討債，沒有詳細說明是如何情形，伊就指派巡邏員警王俊傑、
      李進寶前往現場等語（見本院九十二年五月六日訊問筆錄），所述情節無從為
      被告不利認定之依據。況訊之告訴人亦證稱：被告等人叫我打電話給我父親或
      警察求救等語（同上訊問筆錄），且告訴人嗣確有電話聯絡伊父之事，衡諸常
      情，被告等人若有無故侵入甚且出言恐嚇告訴人之犯罪行為，豈有猶任令告訴
      人撥打電話通知父親或報警之可能？是此部分犯罪行為，實僅有告訴人片面且
      先後不一致之指述，其餘證人之證詞，均無從為被告等人不利認定之佐證，矧
      被告等人已多次與告訴人協談本件債務解決事宜，甚且曾於九十一年八月十六
      日與被告己○○、丁○○前往臺北縣政府警察局新店分局雙城派出所協調等情
      ，業據被告己○○、告訴人、證人張溪霖分別供、證述屬實，告訴人與被告己○○、丁○○二人顯非初識，綜上所述，實未能排除告訴人確係擔心其他鄰居
      知曉而要求被告等人入屋協談債務，且被告等人尚無以言語或其他方式以加害
      生命之事恐嚇告訴人之可能，此部分犯罪嫌疑亦顯有不足。
四、綜據上述，本件被告己○○、丁○○、庚○○固有於九十一年八月三日中午十二
    時許，在告訴人住處，以拋灑冥紙之方式以加害生命之事恐嚇告訴人，然並無積
    極證據足認被告乙○○、戊○○、甲○○就此部分犯行與被告己○○、丁○○、
    庚○○間有犯意聯絡及行為分擔；又被告乙○○、戊○○、甲○○等另被訴於同
    年八月間以言語以加害生命之事恐嚇告訴人及同年八月二十日無故侵入告訴人住
    宅並恐嚇告訴人等情，經查除告訴人片面指述外，並無積極證據可資佐證而堪信
    為真實，此外，復查無其他積極證據足認被告乙○○、戊○○、甲○○有公訴意
    旨所指犯行，不能證明被告乙○○、戊○○、甲○○等犯罪、依前開說明，自應
    為被告乙○○、戊○○、甲○○無罪之判決。
據上論斷，應依刑事訴訟法第二百九十九條第一項前段、第三百零一條第一項，刑法
第二十八條、第三百零五條、第三百零九條第一項、第五十五條、第四十一條第一項
前段，罰金罰鍰提高標準條例第一條前段、第二條，判決如主文。
本案經檢察官黃玉婷到庭執行職務
中　　　華　　　民　　　國　　九十二　　年　　　十　　　月　　 十六　 　日
                                      臺灣臺北地方法院刑事第十二庭
                                          審判長法  官 林銓正
                                                法  官 胡宏文
                                                法  官 張永宏
右正本證明與原本無異。
如不服本判決，應於判決送達後十日內向本院提出上訴狀（應抄附繕本）。告訴人或
被害人如對於本判決不服者，應具備理由請求檢察官上訴，其上訴期間之計算係以檢
察官收受判決正本之日期為準。
                                                書記官 黃瓊滿
中　　　華　　　民　　　國　　九十二　　年　　　十　　　月　　十七　　　日
